---
2title: HW_1
output:
  html_document:
    df_print: paged
date: "`r Sys.Date()`"
editor_options:
  chunk_output_type: console
---

```{r setup, warning = FALSE, message = FALSE, error = FALSE, include=FALSE}

# Настройки для отображения графиков в документе
#knitr::opts_chunk$set(fig.align = 'center', out.width='80%', dpi = 300)

library(tidyverse)
library(ggpubr)

# Задать тему ggplot для всех графиков документа


theme_params <- function(...) {
  theme_bw() +
  theme(plot.title = element_text(size = 14, hjust = 0.5),
          axis.title = element_text(face = 'bold'))}

```

# **Задание 1. Загрузить данные**
```{r}
insurance <- read_csv("insurance_cost.csv")
head(insurance)
```

```{r}
summary(insurance)
str(insurance)
```

# **Задание 2. Построить гистограммы нумерических переменных**

```{r}
graph_num <- function(num_var){

  ggplot(insurance) +
  geom_histogram(aes(x = {{num_var}}), alpha = 0.9, bins = 20) +
  labs(title = rlang::englue("A histogram of {{num_var}}")) +
  theme_params()

}

insurance |> 
  select(where(is.numeric)) |> 
  colnames()

graph_num_list <- map(.x = vars(age, bmi, children, charges), .f = graph_num)

graph_num_list
```


# **Задание 3. Построить график плотности по колонке charges**

```{r}
charges_mean <- round(mean(insurance$charges),1)
charges_median <- round(median(insurance$charges),1)

gd_charges <- ggplot(insurance) +
  geom_density(aes(x = charges)) +
  ggtitle("Распределение страховой суммы") + 
  labs(x = "Charges", y = "Density") +
  geom_vline(aes (xintercept = charges_mean), color = '#8B0000') +
  annotate("text", x= charges_mean+5000, y =  0.00004, label=paste0("Mean=", charges_mean), color = "#8B0000") +
  geom_vline(aes (xintercept = charges_median), color = '#191970') +
  annotate("text", x= charges_median-1000, y =  0.00003, label=paste0("Median=", charges_median), color = "#191970") +
  theme_params()

gd_charges
```

# **Задание 4.  Построить графики box_plot по отношению переменных charges и (1) sex (2) smoker (3)region**

```{r}
bp_sex <- ggplot(insurance) +
  geom_boxplot(aes(x = sex, y = charges)) +
  labs(x = "Sex", y = "Charges") +
  theme_params() +
  theme(axis.text.x = element_text(angle= 90 , vjust= 0.5 , hjust= 1 )) 
bp_sex

bp_smoker <- ggplot(insurance) +
  geom_boxplot(aes(x = smoker, y = charges)) +
  labs(x = "Smoker", y = "Charges") +
  theme_params() +
  theme(axis.text.x = element_text(angle= 90 , vjust= 0.5 , hjust= 1 )) 
bp_smoker

bp_region <- ggplot(insurance) +
  geom_boxplot(aes(x = region, y = charges)) +
  labs(x = "Region", y = "Charges") + 
  theme_params() +
  theme(axis.text.x = element_text(angle= 90 , vjust= 0.5 , hjust= 1 )) 
bp_region
```

# **Задание 5. Объединить графики из заданий 3 и 4 по заданному условию**

```{r out.width='100%'}
bp <- ggarrange(bp_sex, bp_smoker, bp_region, ncol = 3, nrow = 1)
combine_plots <- ggarrange(gd_charges, bp,
                          ncol = 1, nrow = 2) |> 
annotate_figure(top = text_grob("Графики распределения страховой суммы\n и ее взаимосвязи с полом, статусом курения и регионом", face = "bold"))
combine_plots
```

# **Задание 6. Сделать фасет графика из задания 3 по колонке region**

```{r out.width='100%'}
gd_charges + facet_wrap(.~region)
```

# **Задание 7. scatter plot отношения переменных age и charges**

```{r}
scatterplot <- ggplot(insurance, aes(x = age, y = charges)) + 
  geom_point() +
  ggtitle("Зависимость страховой суммы от возраста клиентов") +
  labs(x = "Age", y = "Charges") +
  theme_params() +
  theme(axis.text.x = element_text(size = 14), axis.text.y = element_text(size = 14))
scatterplot
```

# **Задание 8. Добавить линию тренда для предыдущего графика**

```{r}
scatterplot +
  geom_smooth(method = lm, se = TRUE)
```

# **Задание 9. Сделать разбивку предыдущего графика по колонке smokers**

```{r}
ggplot(insurance, aes(x = age, y = charges, color = smoker, fill = smoker, group = smoker)) + 
  geom_point() +
  geom_smooth(method = lm, se = TRUE) +
  ggtitle("Зависимость страховой суммы от возраста клиентов") +
  labs(x = "Age", y = "Charges") +
  theme_params() +
  theme(axis.text.x = element_text(size = 14), axis.text.y = element_text(size = 14))
```

# **Задание 10. Сделайте график из заданий 7-9, но вместо переменной age использовать переменную bmi**

```{r}
ggplot(insurance, aes(x = bmi, y = charges, color = smoker, fill = smoker, group = smoker)) + 
  geom_point() +
  geom_smooth(method = lm, se = TRUE) +
  ggtitle("Зависимость страховой суммы от ИМТ клиентов") +
  labs(x = "Age", y = "Charges") +
  theme_params() +
  theme(axis.text.x = element_text(size = 14), axis.text.y = element_text(size = 14))
```

# **Задание 11**
Посмотреть на соотношение клиентов с нормальным и избыточным ИМТ среди мужчин и женщин по юго-западному региону. Для визуализации распределения частот номинальных переменных хорошо подходит гистограмма частот(барплот)

```{r}
insurance |> 
  filter(region == "southwest") |> 
  mutate(bmi_group = case_when(bmi < 25 ~ "normal weight",
                               bmi >= 25  ~ "overweight and obese")) |> 
  ggplot(aes(x = bmi_group, fill = sex)) +
  geom_bar(position = "dodge") +
  ggtitle("Распределение клиентов по полу и ИМТ в юго-западном регионе") +
  labs(x = "Bmi", y = "Count") +
  theme_params()
```

Из графика видно, что в юго-западном регионе преобладают клиенты с повышенным ИМТ, выраженных различий по количеству мужчин и женщин в двух анализируемых группах ИМТ не выявлено,

# **Задание 12** 

Есть ли различия страховых выплат в зависимости от количества детей у клиентов страховой компании. Так как количество детей больше трех встречается редко, объединим клиентов с 3,4 и 5 детьми в одну категорию. Для визуализации распределения количественной переменной по группам построим ящичковую диаграмму

```{r}
insurance  |> 
  mutate(children_combine = recode(factor(if_else(children >=3, 3, children)),
        "0" = "0",
        "1" = "1",
        "2" = "2",
        "3" = ">=3")) |> 
  filter(children_combine != 0) |> 
  ggplot(aes(x = factor(children_combine), y = charges)) +
  geom_boxplot() +
  ggtitle("Зависимость страховой суммы от количества детей у клиента") +
  labs(x = "Сhildren", y = "Charges") +
  theme_params()
```

Уровень выплат практически одинаковый у клиентов с разным количеством детей.

# **Задание 13** 

Посмотреть зависимость страховых выплат у мужчин в зависимости от статуса курения. 
```{r}
insurance  |>  
  filter(sex == "male") |> 
  ggplot(aes(x = smoker, y = charges)) +
  geom_boxplot() +
  ggtitle("Зависимость страховой суммы от статуса курения у мужчин") +
  labs(x = "Smoker", y = "Charges")+
  theme_params()
```

Для курящих мужчин сумма страховых выплат выше, чем для некурящих

# **Задание 14. Приблизительно повторить график**

```{r out.width='100%'}
insurance_by_age <- insurance |> 
  filter(age >= 21) |> 
  mutate(age_group = case_when(age < 35 ~ "age: 21-34",
                               age >= 35 & age < 50 ~ "age: 35-49",
                               age >= 50 ~ "age: 50+")) 


ggplot(insurance_by_age, aes(x = bmi, y = log(charges), color = age_group)) +
  facet_wrap(~age_group) +
  geom_point(fill = "#6A5ACD", color = "#6A5ACD", alpha = 0.6) +
  geom_smooth(method = lm) +
  ggtitle("Отношение индекса массы тела к логарифму трат по возрастным группам") +
  theme_minimal() +
  theme(legend.position = "bottom", plot.title = element_text(hjust = 0.5))
```

