---
title: "HW_2"
output:
   html_document:
      toc: yes
date: "`r Sys.Date()`"
---

```{r setup, include=FALSE}
knitr::opts_chunk$set(echo = TRUE, warning = FALSE, message = FALSE, error = FALSE)

library(tidyverse)
library(ggpubr)
library(plotly)
library(rstatix)
library(corrplot)
library(GGally)
library(factoextra)
library(pheatmap)
library(FactoMineR)
library(ggbiplot)
library(tidymodels)
library(embed)

```

# *Задание 1*

```{r}
df <- read_rds('life_expectancy_data.RDS')
str(df)
#summary(df)

```

# *Задание 2*

Сделайте интерактивный plotly график любых двух нумерических колонок.
Раскрасть по колонке континента, на котором расположена страна

```{r}
plot_ly(
  data = df[(df$`HepB3 Immunization` != 0) & (df$`Urban population` != 0),],
  x = ~ `HepB3 Immunization` ,
  y = ~ `Urban population`,
  color = ~ continent,
  colors = "Set2"
)    |> 
  layout(
    title = 'Соотношение городского населения и уровня иммунизации от гепатита B',
    yaxis = list(title = 'Urban population',
                 zeroline = FALSE), 
    xaxis = list(title = 'HepB3 Immunization',
                 zeroline = FALSE))
```

# *Задание 3*

Проведите тест, на сравнение распределений колонки `Life expectancy` между
группами стран Африки и Америки. Вид статистического теста определите
самостоятельно. Визуализируйте результат через библиотеку `rstatix`.

```{r}
df |> 
  get_summary_stats(`Life expectancy`, type = "mean_sd")

df_continent <- df |> 
  filter(continent %in% c('Africa', 'Americas'))

#QQ-plot
ggqqplot(df_continent,
         x = "Life expectancy", facet.by = "continent")

#Применение теста Шапиро-Уилка для оценки нормальности распределения
df_continent |> 
  group_by(continent) |> 
  summarize(shapiro_p = shapiro.test(`Life expectancy`)$p.value)

```
Распределение переменной `Life expectancy` значимо отличается от нормального в исследуемых континентах (p<0.05). Можем применить тест Манна-Уитни для сравнения распределений.

```{r}
stat.test <- df_continent |> 
  wilcox_test(`Life expectancy` ~ continent) |> 
  add_xy_position(x = "continent")
stat.test
```
Визуализация результатов

```{r}
ggboxplot(
  df_continent, 
  x = "continent", y = "Life expectancy", 
  ylab = "Life expectancy", xlab = "Сontinent", 
  add = "jitter"
  ) + 
  labs(subtitle = get_test_label(stat.test, detailed = TRUE)) + 
  stat_pvalue_manual(stat.test, tip.length = 0) 
```


# *Задание 4*

Сделайте новый датафрейм, в котором оставите все численные колонки кроме
`Year`. Сделайте корреляционный анализ этих данных. Постройте два любых типа
графиков для визуализации корреляций.

```{r}
#Создадим датафрейм с количественными переменными
df_num <- df |> 
  select(where(is.numeric) & !`Year`)
```

Корреляционный анализ

```{r}
df_cor <- cor(df_num) |> round(2)
df_cor 
```
Визуализация с помощью corrplot:

```{r fig.width=10, fig.height=10}
corrplot(df_cor, method = 'number')
```

С помощью функции `ggpairs` из пакета `GGally`:

```{r fig.width=10, fig.height=10}
ggpairs(df_num,
        title = 'Correlations in dataset',progress = F) +
        theme_minimal() +
        theme(axis.text.x = element_text(angle = 90, vjust = 0.5, hjust=1))
```


# *Задание 5*

Постройте иерархическую кластеризацию на датафрейме(все численные колонки кроме Year)

```{r fig.width=10, fig.height=10}
df_num_scaled <- scale(df_num)

df_num_dist <- dist(df_num_scaled, 
                        method = "euclidean"
                        )
# Дендрограмма кластеров
df_num_hc <- hclust(d = df_num_dist, 
                        method = "ward.D2")

# Визуализация
fviz_dend(df_num_hc, 
          k = 5,
          k_colors = c("#191970", "#008080", "#FFD700","#800080", "#8B0000"),
          cex = 0.1,
          rect = TRUE)

```


# *Задание 6*

Сделайте одновременный график heatmap и иерархической кластеризации.

```{r fig.width=10, fig.height=10}
pheatmap(df_num_scaled, 
         clustering_method = "ward.D2", 
         cutree_rows = 5,
         cutree_cols = length(colnames(df_num_scaled)),
         angle_col = 90, 
         main = "Dendrograms for clustering rows and columns with heatmap")
```
При проведении кластерного анализа выделим 5 кластеров. Обращает внимание один небольшой кластер, который характеризуется переменными GDP и GNI с сильной корреляцией.

В другом кластере связаны столбцы,характеризующие иммунизацию населения.
В отдельной группе связаны переменные Urban population, Clean fuels and cooking technologies, Life expectancy, Basic sanitation services.  
В другом кластере связаны переменные Unemployment, Tuberculosis treatment, Rural population, Tuberculosis Incidence, показатели смертности


# *Задание 7 - 9*

Проведите PCA анализ на этих данных. Постройте biplot график для PCA. Раскрасьте его по значениям континентов. Переведите его в `plotly`.
Дайте содержательную интерпретацию PCA анализу.

```{r}
df_num_scaled_pca <- prcomp(df_num_scaled) 
summary(df_num_scaled_pca)
```

Первые 5 главных компонент объясняют 75% вариации данных.
Отметка в 91% достигается только на PC9.

```{r}
fviz_eig(df_num_scaled_pca, addlabels = T)
```

Первые две компоненты объясняют 51% дисперсии. Посмотрим, как переменные связаны с PC1 и PC2

```{r fig.width=8, fig.height=8}
fviz_pca_var(df_num_scaled_pca, 
             col.var = "contrib",
             repel = TRUE # убрать наслаивание меток переменных
             )
```

Выведем самые важные переменные (для PC1 и PC2)


```{r fig.width=8, fig.height=8}
fviz_pca_var(df_num_scaled_pca, 
             select.var = list(contrib = 10), # число переменных
             col.var = "contrib",
             repel = TRUE # убрать наслаивание меток переменных
             )
```

Видим группы переменных среди наиболее важных: 

- показатели смертности: Infant Mortality, Non-communicable Mortality

-  Life expectancy, Basic sanitation services, Clean fuels and cooking technologie, Urban population

- показатели иммунизации населения: Measles Immunization, DPT Immunization, HepB3 Immunization

Из графика видно, что противоположное направление имеют: Urban population и Rural population, а также показатели Life expectancy и Mortality


```{r}
fviz_contrib(df_num_scaled_pca, choice = "var", axes = 1)
```

В первую компоненту вносят вклад большое количество переменных

```{r}
fviz_contrib(df_num_scaled_pca, choice = "var", axes = 2)
```

Для второй компоненты значимый вклад вносят в первую очередь показатели иммунизации

```{r}
fviz_contrib(df_num_scaled_pca, choice = "var", axes = 3)
```

Третья компонента характеризуется хорошо показателями GDP и GNI

```{r fig.width=8, fig.height=8}
#biplot график для PCA
df_num_scaled_biplot <- ggbiplot(df_num_scaled_pca,
                                repel = TRUE,
                                groups = as.factor(df$continent)) 
df_num_scaled_biplot
```
```{r fig.width=8, fig.height=8}
plotly::ggplotly(df_num_scaled_biplot)

```

Достаточно хорошо на графике различимы страны Европы и Америки, для которых характерны большая продолжительность жизни, высокий процент городского населения, уровень иммунизации и в противоположной стороне страны Африки, характеризующиеся преимущественно сельским населением, повышенной смертностью от разных причин

# *Задание 10*

Сравните результаты отображения точек между алгоритмами PCA и UMAP.

```{r, message=FALSE,warning=FALSE}

#из лекции
umap_prep <- recipe(~., data = df_num) |> 
  step_normalize(all_predictors()) |> 
  step_umap(all_predictors())  |>   
  prep()  |>   
  juice() 

```

```{r}
umap_prep  |> 
  ggplot(aes(UMAP1, UMAP2)) + 
  geom_point(aes(color = as.character(df$continent))) +
  labs(color = NULL) 
```

При сравнении алгоритмов получаем схожие результаты: в одну группу попадают преимущественно страны Африки, в другую - Страны Европы и Америки.
В UMAP точки ближе друг к другу, лучше визуализируются 2 кластера. 

# *Задание 11*

Удалите 5 случайных колонок.
Проведите PCA анализ. Повторите результат 3 раза. Наблюдаете ли вы изменения в
куммулятивном проценте объяснённой вариации? В итоговом представлении
данных на биплотах? С чем связаны изменения между тремя PCA?

```{r}
set.seed(111)
df_num_scaled <- as.data.frame(df_num_scaled) 
df_num_scaled1 <- df_num_scaled |> 
  select(-sample(names(df_num_scaled), 5))
```

```{r}
df_num_scaled_pca1 <- prcomp(df_num_scaled1) 
summary(df_num_scaled_pca1)
```

```{r}
fviz_eig(df_num_scaled_pca1, addlabels = T)
```

```{r}
fviz_pca_var(df_num_scaled_pca1, 
             col.var = "contrib",
             repel = TRUE # убрать наслаивание меток переменных
             )
```


```{r}
set.seed(222)

df_num_scaled2 <- df_num_scaled |> 
  select(-sample(names(df_num_scaled), 5))
```

```{r}
df_num_scaled_pca2 <- prcomp(df_num_scaled2) 
summary(df_num_scaled_pca2)
```

```{r}
fviz_eig(df_num_scaled_pca2, addlabels = T)
```

```{r}
fviz_pca_var(df_num_scaled_pca2, 
             col.var = "contrib",
             repel = TRUE # убрать наслаивание меток переменных
             )
```


```{r}
set.seed(333)

df_num_scaled3 <- df_num_scaled |> 
  select(-sample(names(df_num_scaled), 5))
```

```{r}
df_num_scaled_pca3 <- prcomp(df_num_scaled3) 
summary(df_num_scaled_pca3)
```

```{r}
fviz_eig(df_num_scaled_pca3, addlabels = T)
```

```{r}
fviz_pca_var(df_num_scaled_pca3, 
             col.var = "contrib",
             repel = TRUE # убрать наслаивание меток переменных
             )
```


```{r}
ggplotly(ggbiplot(df_num_scaled_pca1,
                                repel = TRUE,
                                groups = as.factor(df$continent)) )
```

```{r}
ggplotly(ggbiplot(df_num_scaled_pca2,
                                repel = TRUE,
                                groups = as.factor(df$continent)) )
```

```{r}
ggplotly(ggbiplot(df_num_scaled_pca3,
                                repel = TRUE,
                                groups = as.factor(df$continent)) )
```

Во всех случаях кумулятивный процент объясненной вариации первых двух компонент более 50%.
В зависимости от того какие колонки были удалены, мы получаем разный вклад переменных в компоненты. Полученные биплоты достаточно сильно отличаются друг от друга.