---
title: "Домашнее задание по специфике медицинских данных"
output: word_document
date: "`r Sys.Date()`"
---

```{r setup, include=FALSE}
knitr::opts_chunk$set(echo = TRUE, warning = FALSE, message = FALSE, error = FALSE)

library(tidyverse)
library(readxl)
library(rstatix)
library(pROC)
library(gtsummary)
library(flextable)
```

```{r}
#загрузка данных
trauma <- read_excel("trauma.xlsx")
trauma <- trauma |> 
  select(-1)
#head(trauma)
#str(trauma)
#summary(trauma)
```
# **Задание 1**

```{r}
#Преобразуем необходимые переменные
trauma <- trauma |> 
  mutate(Height = (as.numeric(str_remove_all(trauma$Height, "\"")) * 2.54 / 100) |> round(2),
         Weight = (Weight / 2.2) |> round(2),
         Sex = ifelse(Sex == "Male", "Мужской", "Женский"),
         Hb = if_else(Hb == 0, NA, Hb))# заменим нулевые значения по уровню гемоглобина  на NA
```

Выведем сводную статистику по переменным
```{r}
trauma |>  
  select(!c(id, Name)) |> 
  tbl_summary(
    type = all_continuous() ~ "continuous2",
    statistic = all_continuous() ~ c(
      "{mean} ({sd})",
      "{median} ({p25}, {p75})",
      "{min}, {max}"
    ),
    missing = "no",
    label = c("Sex" = "Пол",
              "Age" = "Возраст, г",
              "Height" = "Рост, м",
              "Weight" = "Вес, кг",
              "SBP" = "САД, мм.рт.ст.",
              "DBP" = "ДАД, мм.рт.ст.",
              "FOUR" = "Баллы по шкале комы FOUR",
              "GSC" = "Баллы по шкале комы Глазго",
              "Hb" = "Hb, г/дл",
              "Death" = "Смерть"),
    digits = c(all_continuous() ~ c(1, 1),
               all_categorical() ~ c(0, 1))
  ) |> 
    bold_labels()
```


```{r}
#Сниженный уровень гемоглобина

trauma <- trauma |> 
  mutate( Hb_code = (case_when(
    Hb < 12 & Sex == "Женский" ~ 1,  # сниженный уровень для женщин
    Hb < 13.5 & Sex == "Мужской" ~ 1,  # сниженный уровень для мужчин
    Hb >= 12 & Hb <= 14 & Sex == "Женский" ~ 2,  # нормальный уровень для женщин
    Hb >= 13.5 & Hb <= 16 & Sex == "Мужской" ~ 2,  # нормальный уровень для мужчин
    Hb > 14 & Sex == "Женский" ~ 3,  # повышенный уровень для женщин
    Hb > 16 & Sex == "Мужской" ~ 3  # повышенный уровень для мужчин
  )) |> as.factor())

trauma  |>  
  filter(Hb_code == 1)  |> 
  summarise('Количество' = n())  |>  
  mutate('% случаев' = (Количество / nrow(trauma) *100) |> round(1)) |>
  flextable() |> 
  set_table_properties(width = 0.5, layout = "autofit") |> 
  add_header_row(values = 'Сниженный уровень гемоглобина  в выборке', colwidths = 2)
```

Сниженный уровень гемоглобина выявлен у 458 пациентов, что составило 44,7% от общего количества пациентов (n = 1024)

# **Задание 2**

```{r}
# Создадим переменную ИМТ
trauma <- trauma |> 
  mutate(BMI = Weight/(Height^2)|> round(1))

```

```{r}
trauma |> 
  filter(BMI > 30) |> 
  summarise('Количество' = n())  |> 
  mutate('% случаев' = (Количество / nrow(trauma) *100) |> round(1)) |> 
  flextable() |> 
  set_table_properties(width = 0.5, layout = "autofit") |> 
  add_header_row(values = 'Индекс массы тела > 30 кг/м2 в выборке', colwidths = 2)


```

Средний уровень ИМТ  M (SD) у пациентов, включенных в исследование `r round(mean(trauma$BMI), 1)`(`r round(sd(trauma$BMI), 1)`) кг/м2. Ожирение выявлено в 7.2% случаев от общего количества пациентов (n = 1024)

# **Задание 3**

Построим ROC-кривую для предсказания летального исхода в течение 24 часов по уровню гемоглобина.

```{r}
roc_hb <- roc(Death ~ Hb, data = trauma, ci = TRUE)

roc_hb |> 
    ggroc() + 
    geom_segment(aes(x = 1, xend = 0, y = 0, yend = 1), color="red", linetype="dashed") + 
    theme_bw() +
    labs(title = "ROC curve (Death - Hb)") +
    theme(axis.title = element_text(face = "bold"),
        plot.title = element_text(face = "bold", hjust = 0.5))

```

Мы видим, что форма ROC-кривой приближается к диагональной линии, то есть уровень гемоглобина не является сильным предиктором летального исхода. 

# **Задание 4**

Площадь под построенной ROC-кривой 

```{r}
roc_hb$auc
```

95% двусторонний ДИ для площади под ROC-кривой 

```{r}
roc_hb$ci
```

# **Задание 5**

ROC-анализ для предсказания летального исхода в течение 24 часов по шкале комы Глазго.

```{r}
roc_gsc <- roc(Death ~ GSC, data = trauma, ci = TRUE)

roc_gsc |> 
    ggroc() + 
   geom_segment(aes(x = 1, xend = 0, y = 0, yend = 1), color="red", linetype="dashed") + 
    theme_bw() +
    labs(title = "ROC curve (Death - GSC)") +
    theme(axis.title = element_text(face = "bold"),
        plot.title = element_text(face = "bold", hjust = 0.5))

```

Ниже в таблице представлены оптимальное пороговое значение для предсказания летального исхода по шкале комы Глазго и соответствующие значения чувствительности и специфичности
```{r}
roc_gsc_best <- roc_gsc  |>  coords(x = "best", best.method = "closest.topleft") 

roc_gsc_best |> 
  mutate(specificity = round(specificity, 2),
        sensitivity = round(sensitivity, 2)) |> 
   rename(`Пороговое значение` = threshold,
          Чувствительность = sensitivity,
          Специфичность = specificity) |> 
  flextable() |> 
  set_table_properties(width = 0.5, layout = "autofit")

```
Для предсказания летального исхода в течение 24 часов оптимальным является пороговое значение 7,5 баллов по шкале комы Глазго с чувствительностью 86% и специфичностью 81%.

# **Задание 6**

ROC-анализ для всех количественных переменных в датасете

```{r}
trauma |> 
  select(Death, where(is.numeric) & !id) |> 
  pivot_longer(cols = !Death) |> 
  rename("Переменная" = name) |> 
  group_by(Переменная) |> 
  summarise(AUC = roc(Death, value, ci = TRUE)$ci[2] |> round(3),
            "Нижняя граница 95% ДИ" = roc(Death, value, ci = T)$ci[1] %>% round(3),
            "Верхняя граница 95% ДИ" = roc(Death, value, ci = T)$ci[3] %>% round(3))  |> 
  arrange(desc(AUC))  |> 
  flextable() |> 
  set_table_properties(width = 0.5, layout = "autofit")
```

Наибольшей площадью под ROC-кривой обладает оценка по шкале комы FOUR. Это означает, что такая шкала является наиболее важным предиктором для определения вероятности смерти пациента. Это обусловлено тем, что она и была разработана для анализа тяжести церебрального повреждения и прогноза исхода.

Минимальную площадь под ROC-кривой имеет рост пациента. Такой показатель является неспецифическим для прогноза летальности.