---
title: "Введение в автоматизацию обработки данных на R"
author: "Филимонова Ирина"
date: "`r Sys.Date()`"
output:
  word_document: default
editor_options:
  chunk_output_type: console
---

``````{r setup, include=FALSE}
knitr::opts_chunk$set(echo = TRUE, warning = FALSE, message = FALSE, error = FALSE)

library(tidyverse)
library(flextable)


```

# Загрузка и подготовка данных

```{r}
data <- read_delim("data_tsv.tsv")
#Преобразуем строковые переменные в факторы
data <- data  |> 
  mutate(across(where(is.character), \(x) as.factor(x))) 

glimpse(data) # структура данных
summary(data) # сводная статистика по переменным
```

Заменим NA значения в категории "Группа крови" на "Нет данных". Также в лабораторных анализах мы видим отрицательные значения у количественных переменных, заменим их на NA.

```{r}
data <- data |>
  mutate(`Группа крови` = `Группа крови` |> fct_na_value_to_level("Нет данных")) |> 
  mutate(across(where(is.numeric), \(x) if_else(x <= 0, NA, x)))
```

Переименуем коды визитов на их названия: E1 = Визит 1, E2 = Визит 2

```{r}
replacement <- c('_E1' = '/Визит 1', '_E2' = '/Визит 2')
data <- data |>
  rename_with(\(x) str_replace_all(x, replacement))
```

# Список статистик для количественных переменных

```{r}
statistics <- list(
  `Количество субъектов` = \(x) length(x) |> as.character(),
  `Есть данные` = \(x) sum(!is.na(x)) |> as.character(),
  `Нет данных` = \(x) sum(is.na(x)) |> as.character(),
  `Среднее значение` = \(x) ifelse(sum(!is.na(x)) == 0, "Н/П", mean(x, na.rm = TRUE) |> round(2) |> as.character()),
  `Стандартное отклонение` = \(x) ifelse(sum(!is.na(x)) == 0, "Н/П", sd(x, na.rm = TRUE) |> round(2) |> as.character()),
  `95% ДИ для среднего` = \(x) sd(x, na.rm = TRUE) |> round(2) |> as.character(),
  `Мин. - макс.` = \(x) ifelse(sum(!is.na(x)) == 0, "Н/П", paste0(min(x, na.rm = TRUE) |> round(2), " - ", max(x, na.rm = TRUE) |> round(2))),
  `Медиана` = \(x) ifelse(sum(!is.na(x)) == 0, "Н/П", median(x, na.rm = TRUE) |> round(2) |> as.character()),
  `Q1 - Q3` = \(x) ifelse(sum(!is.na(x)) == 0, "Н/П", paste0(quantile(x, 0.25, na.rm = TRUE) |> round(2), " - ", quantile(x, 0.75, na.rm = TRUE) |> round(2)))
)
```

## Сводная таблица описательных статистик для количественных переменных (возраст, рост)

```{r}
data |> 
  select(`Группа`, where(is.numeric)) |>
  group_by(`Группа`) |>
  summarise(across(where(is.numeric), statistics)) |>
  pivot_longer(!`Группа`) |>
  pivot_wider(names_from = `Группа`, values_from = value) |> 
  separate(name, into = c("Переменная", "Статистика"), sep = "_") |> 
  filter(`Переменная` %in% c("Возраст", "Рост")) |> 
  flextable() |> 
  theme_vanilla() |> 
  merge_v("Переменная") |> 
  align(align = "center", part = "all") |>
  set_table_properties(width = 1, layout = "autofit")
```

## Сводная таблица описательных статистик для лабораторых показателей крови по визитам

```{r}
data |> 
  select(`Группа`, where(is.numeric)) |>
  group_by(`Группа`) |>
  summarise(across(where(is.numeric), statistics)) |>
  pivot_longer(!`Группа`) |>
  pivot_wider(names_from = `Группа`, values_from = value) |> 
  separate(name, into = c("Переменная", "Статистика"), sep = "_") |> 
  filter(!(`Переменная` %in% c("Возраст", "Рост"))) |> 
  separate(`Переменная`, into = c("Переменная", "Визит"), sep = "/") |> 
  pivot_wider(names_from = `Визит`, values_from = c(`Группа 1`, `Группа 2`), names_glue = "{`Визит`}_{.value}") |> 
  relocate(`Визит 1_Группа 2`, .before = `Визит 2_Группа 1`) |> 
  flextable() |> 
  theme_vanilla() |> 
  merge_v("Переменная") |> 
  separate_header() |> 
  align(align = "center", part = "all") |>
  set_table_properties(width = 1, layout = "autofit") |> 
  bold(part = "header")
```
